【裁判字號】    94,交聲,477
【裁判日期】    950302
【裁判案由】    違反道路交通管理處罰條例聲明異議
【裁判全文】
臺灣桃園地方法院交通事件裁定         94年度交聲字第477號
原處分機關  交通部公路總局新竹區監理所桃園監理站
異  議  人  甲○○
即受處分人
上列異議人即受處分人因違反道路交通管理處罰條例事件，對交
通部公路總局新竹區監理所桃園監理站違反道路交通管理事件裁
決書所為處分（原處分案號：中華民國94年9 月15日桃監裁罰字
第裁52─DT0000000 號、52─DT0000000 號、52─DT0000000 號
、52─DT0000000 號、52─DT0000000 號、52─DT0000000 號、
52─DT0000000 號、第裁52─AC0000000 號），聲明異議，本院
裁定如下：
    主  文
如附表編號二至八所示之原處分均撤銷。
前開撤銷部分，甲○○均不罰。
其餘異議駁回。
    理  由
一、原處分意旨略以：異議人即受處分人甲○○所有之車牌號碼
    8P－9925號自用小客車，先後於附表編號一至八所示之時間
    、地點，各有如附表編號一至八所示之違規行為，應分別依
    附表編號一至八所載之舉發違反法條規定，各裁處異議人如
    附表編號一至八所載之罰鍰。
二、聲明異議意旨略以：異議人自民國80年元月起，即未居住在
    戶籍地址（即桃園縣八德市○○○街15巷15之1 號），以及
    家人亦於87年2 月份搬離該址，是上開戶籍地址實無人居住
    ，而異議人因工作關係，常常搬家，亦因前遭人騷擾，所以
    沒有去辦理戶籍遷移手續，因此，異議人並未收到如附表編
    號一至八所載各件違規照片及舉發違反道路交通管理事件通
    知單，而無從知悉違規遭處罰鍰之情事，則原處分機關未合
    法送達舉發通知單，即逕為加倍罰鍰之裁決，程序上尚有未
    洽，令異議人難以信服，為此，爰於法定期限內聲明異議，
    請准予撤銷原處分另為適法處分等語。
三、按處理違反道路交通管理事件，有關文書送達之程序，準用
    行政程序法送達之規定，違反道路交通管理事件統一裁罰標
    準及處理細則第5 條定有明文。而行政程序法中對於文書送
    達，於應受送達人之住居所、事務所或營業所為之。但在行
    政機關辦公處所或他處會晤應受送達人時，得於會晤處所為
    之；於應送達處所不獲會晤應受送達人時，得將文書付與有
    辨別事理能力之同居人、受僱人或應送達處所之接收郵件人
    員；又送達不能依前2 條規定為之者，得將文書寄存送達地
    之地方自治或警察機關，並作送達通知書兩份，一份黏貼於
    應受送達人住居所、事務所、營業所或其就業處所門首，另
    一份交由鄰居轉交或置於該送達處所信箱或其他適當位置，
    以為送達。前項情形，由郵政機關為送達者，得將文書寄存
    於送達地之郵政機關。寄存機關自收受寄存文書之日起，應
    保存3 個月，行政程序法第72條第1 項、第73條第1 項、第
    74條亦分別定有明文。
四、經查：
（一）異議人於本院95年1 月6 日訊問時，對其於附表編號一至
      八所示各時、地駕車違規之事實均自承在卷，復有如附表
      編號一至八所示違規事件之舉發違反道路交通管理事件通
      知單、桃園縣政府警察局舉發交通違規案件查詢單、採證
      照片在卷足憑，基此，異議人前揭各次違規行為可以認定
      。
（二）又附表編號一至六所載之舉發單位於開具附表編號一至六
      所示之違規通知單後，先後將該通知單以雙掛號郵件檢附
      送達證書交寄予郵政機關，而分別於附表編號一至六所載
      之日期以寄存送達之方式送達予異議人所設籍之桃園縣八
      德市○○○街15巷15之1 號住所，並有台北市政府警察局
      交通警察大隊94年12月8 日北市警交大執字第0943566070
      0 號函、桃園縣政府警察局94年11月29日桃警交字第0940
      107045號函、如附表編號一至六所示之送達證書、異議人
      個人基本資料查詢結果附卷可佐，堪認如附表編號一至六
      所示違規案件之舉發單位所填具之各違反道路交通管理事
      件通知單，已依前揭行政程序法規定合法寄存送達於異議
      人收受至明。異議人雖以前揭情詞辯稱伊未收到違規通知
      單云云，惟按，如附表編號一至六所示違規案件之舉發單
      位既已將附表編號一至六所示違規通知單以寄存送達方式
      合法送達予異議人，且查無其他積極證據足認如附表編號
      一至六所示違規案件之舉發單位有未合法送達前開違規通
      知單之情形存在，應認即已生合法送達之效力，自不因異
      議人有因己身之故而未收受該違規通知單致影響送達之效
      力。況異議人於本院訊問時亦不否認有因其長期未居住戶
      籍地，且未辦理戶籍、車籍變更手續，而有漏收違規通知
      單之客觀情狀，依此，異議人如因其未居住戶籍地而漏收
      通知單之不利事由，應歸責於異議人本身，乃與舉發單位
      、原處分機關無涉，是前述已生合法送達之效力自不生影
      響，異議人空言否認有收受違規通知單云云，委無足採，
      更不得因之即為其有利之認定。
（三）查如附表編號七至八所示違規案件之違規通知單，因原處
      分機關未能舉證證明已合法送達予異議人，故原處分機關
      同意低罰，並以如附表編號七至八所示之裁決書，各依修
      正前道路交通管理處罰條例第56條第1 項第11款之規定，
      裁處異議人最低罰鍰600 元，有交通部公路總局新竹區監
      理所桃園監理站94年9 月2 日違稽D 字第0940010814號函
      1 份及上開2 份裁定書附卷足佐。
（四）按道路交通管理處罰條例第56條業於94年2 月5 日經總統
      以華總一義字第09400017731 號令修正公布，由行政院於
      94年7 月5 日以行政院院臺交字第0940029286號令發布定
      自94年9 月1 日施行，關於汽車駕駛人未依規定繳納停車
      費之罰則，由該條第1 項第11款：「在道路收費停車處所
      停車，不依規定繳費，處新臺幣600 元以上1,200 元以下
      罰鍰」之規定，修正改為同條第2 項規定：「汽車駕駛人
      在道路收費停車處所停車，未依規定繳費，主管機關應書
      面通知駕駛人於7日 內補繳，並收取必要之工本費用，逾
      期再不繳納，處新臺幣300 元罰鍰」。此修正前後之法律
      顯有不同，應認係屬法律變更，且按行政罰在法律之適用
      上應有刑法第2 條第1 項：「行為後法律有變更者，適用
      裁判時之法律。但裁判前之法律有利於行為人者，適用最
      有利於行為人之法律」所揭示「從輕從新」原則之類推適
      用，此觀乎稅捐稽徵法第48條之3 ：「納稅義務人違反本
      法或稅法之規定，適用裁處時之法律；但裁處前之法律有
      利於納稅義務人者，適用最有利於納稅義務人之法律」之
      規定自明。是違反道路交通管理處罰條例之行政裁罰，自
      應隨法律之修正，而依「從輕從新」原則，為新舊法之比
      較適用，又經比較之結果，新法顯有利於異議人，本院自
      應適用修正後之新法。準此，本件異議人固有如附表編號
      二至八所示裁決書所指在道路收費停車處所停車，未依規
      定繳費之違規事實，而異議人執前揭情詞聲明異議顯無理
      由，詳如前述，惟主管機關於上開修法前既不可能以書面
      通知異議人於7 日內補繳，則與修正後規定科處罰鍰之要
      件仍有未符，是原處分機關為如附表編號二至八所示之處
      分裁處異議人罰鍰自有不當，均應予撤銷，並皆由本院自
      為不罰之裁定。
（五）再按，汽車駕駛人，行車速度，超過規定之最高時速者，
      處新台幣一千二百元以上二千四百元以下罰鍰，道路交通
      管理處罰條例第40條第1 項規定甚明，異議人既有如附表
      編號一所示之違規情事，且該違規案件之舉發單位所填具
      之如附表編號一所示違反道路交通管理事件通知單，已依
      前揭行政程序法規定合法寄存送達於異議人收受，亦如前
      述，因之，原處分機關援引前開規定，對異議人裁處罰鍰
      新台幣2400元，於法並無違誤或不當之處，異議意旨求為
      撤銷如附表編號一所示之原裁決，即非有理由，此部分異
      議應予駁回。
據上論斷，應依道路交通管理處罰條例第87條第2 項，道路交通
案件處理辦法第19條、第20條前段，裁定如主文。
中    華    民    國    95    年    3     月    2     日
                          交通法庭法  官  王美玲
以上正本證明與原本無異。
如不服本裁定，應於裁定送達後5 日內向本院提出抗告狀。
                                  書記官  張子涵
中    華    民    國    95    年    3     月    3     日
附表：
┌──┬─────┬────┬───┬───┬───┬────┬────┬─────┬───┐
│編號│舉發單位及│違規行為│違規時│應到案│原舉發│原舉發通│送達證書│裁決書案號│裁決日│
│    │原舉發通知│、舉發違│間、地│日    │通知單│知單送達│        │          │（及送│
│    │單編號    │反法條、│點    │      │之送達│方式    │        │          │達日）│
│    │          │處罰主文│（舉發│      │日期  │        │        │          │      │
│    │          │        │日期）│      │      │        │        │          │      │
├──┼─────┼────┼───┼───┼───┼────┼────┼─────┼───┤
│ １ │臺北市政府│行車限速│92年6 │92年7 │92年9 │寄存送達│違規通知│交通部公路│94年9 │
│    │警察局交通│40公里，│月15日│月26日│月24日│        │單寄存送│總局新竹區│月15日│
│    │警察大隊第│經測時速│上午4 │      │      │        │達證明（│監理所桃園│（到站│
│    │三組、台北│58公里，│時33分│      │      │        │見本院卷│監理站桃監│簽收送│
│    │市政府警察│超速18公│、臺北│      │      │        │第48頁）│裁罰字第裁│達）  │
│    │局北市警交│里未滿20│市仰德│      │      │        │        │52-AC07891│      │
│    │大字第AC07│公里，違│大道二│      │      │        │        │62號      │      │
│    │89162號舉 │反道路交│段（往│      │      │        │        │          │      │
│    │發違反道路│通管理處│下山方│      │      │        │        │          │      │
│    │交通管理事│罰條例第│向）  │      │      │        │        │          │      │
│    │件通知單  │40條第1 │（92年│      │      │        │        │          │      │
│    │          │項，處罰│6 月27│      │      │        │        │          │      │
│    │          │鍰新台幣│日）  │      │      │        │        │          │      │
│    │          │（下同）│      │      │      │        │        │          │      │
│    │          │2400元  │      │      │      │        │        │          │      │
├──┼─────┼────┼───┼───┼───┼────┼────┼─────┼───┤
│ ２ │桃園縣政府│在道路收│92年12│93年3 │93年7 │寄存送達│桃園縣政│交通部公路│同上  │
│    │警察局交通│費停車處│月9日 │月15日│月21日│        │府警察局│總局新竹區│      │
│    │隊、桃園縣│所停車不│13時18│      │      │        │違規通知│監理所桃園│      │
│    │政府警察局│依規定繳│分、桃│      │      │        │單送達證│監理站桃監│      │
│    │桃警行交停│費，違反│園縣桃│      │      │        │書（見本│裁罰字第裁│      │
│    │字DT020454│交通管理│園市三│      │      │        │院卷第20│52-DT02045│      │
│    │8號舉發違 │處罰條例│民路二│      │      │        │頁）    │48號      │      │
│    │反道路交通│第56條第│段    │      │      │        │        │          │      │
│    │管理事件通│1項 第11│（93年│      │      │        │        │          │      │
│    │知單      │款，處罰│2 月11│      │      │        │        │          │      │
│    │          │鍰1200元│日）  │      │      │        │        │          │      │
├──┼─────┼────┼───┼───┼───┼────┼────┼─────┼───┤
│ ３ │桃園縣政府│在道路收│92年11│93年2 │93年7 │寄存送達│桃園縣政│交通部公路│同上  │
│    │警察局交通│費停車處│月14日│月27日│月21日│        │府警察局│總局新竹區│      │
│    │隊、桃園縣│所停車不│上午9 │      │      │        │違規通知│監理所桃園│      │
│    │政府警察局│依規定繳│時57分│      │      │        │單送達證│監理站桃監│      │
│    │桃警行交停│費，違反│、桃園│      │      │        │書（見本│裁罰字第裁│      │
│    │字DT018824│交通管理│縣桃園│      │      │        │院卷第23│52-DT01882│      │
│    │8號舉發違 │處罰條例│市同德│      │      │        │頁）    │48號      │      │
│    │反道路交通│第56條第│六街  │      │      │        │        │          │      │
│    │管理事件通│1項 第11│（93年│      │      │        │        │          │      │
│    │知單      │款，處罰│1 月27│      │      │        │        │          │      │
│    │          │鍰1200元│日）  │      │      │        │        │          │      │
├──┼─────┼────┼───┼───┼───┼────┼────┼─────┼───┤
│ ４ │桃園縣政府│在道路收│92年11│93年2 │93年7 │寄存送達│桃園縣政│交通部公路│同上  │
│    │警察局交通│費停車處│月14日│月27日│月21日│        │府警察局│總局新竹區│      │
│    │隊、桃園縣│所停車不│19時47│      │      │        │違規通知│監理所桃園│      │
│    │政府警察局│依規定繳│分、桃│      │      │        │單送達證│監理站桃監│      │
│    │桃警行交停│費，違反│園縣桃│      │      │        │書（見本│裁罰字第裁│      │
│    │字DT018824│交通管理│園市中│      │      │        │院卷第25│52-DT01882│      │
│    │7號舉發違 │處罰條例│正路  │      │      │        │頁）    │47號      │      │
│    │反道路交通│第56條第│（93年│      │      │        │        │          │      │
│    │管理事件通│1 項第11│1 月27│      │      │        │        │          │      │
│    │知單      │款，處罰│日）  │      │      │        │        │          │      │
│    │          │鍰1200元│      │      │      │        │        │          │      │
│    │          │        │      │      │      │        │        │          │      │
├──┼─────┼────┼───┼───┼───┼────┼────┼─────┼───┤
│ ５ │桃園縣政府│在道路收│92年12│93年3 │93年2 │寄存送達│桃園縣政│交通部公路│同上  │
│    │警察局交通│費停車處│月12日│月15日│月21日│        │府警察局│總局新竹區│      │
│    │隊、桃園縣│所停車不│19時33│      │      │        │違規通知│監理所桃園│      │
│    │政府警察局│依規定繳│分、桃│      │      │        │單送達證│監理站桃監│      │
│    │桃警行交停│費，違反│園縣桃│      │      │        │書（見本│裁罰字第裁│      │
│    │字DT020585│交通管理│園市南│      │      │        │院卷第53│52-DT02058│      │
│    │5號舉發違 │處罰條例│平路、│      │      │        │頁）    │55號      │      │
│    │反道路交通│第56條第│經國路│      │      │        │        │          │      │
│    │管理事件通│1項 第11│口    │      │      │        │        │          │      │
│    │知單      │款，處罰│（93年│      │      │        │        │          │      │
│    │          │鍰1200元│2 月13│      │      │        │        │          │      │
│    │          │        │日）  │      │      │        │        │          │      │
│    │          │        │      │      │      │        │        │          │      │
├──┼─────┼────┼───┼───┼───┼────┼────┼─────┼───┤
│ ６ │桃園縣政府│在道路收│92年12│93年4 │93年8 │寄存送達│桃園縣政│交通部公路│同上  │
│    │警察局交通│費停車處│月25日│月2日 │月26日│        │府警察局│總局新竹區│      │
│    │隊、桃園縣│所停車不│16時34│      │      │        │違規通知│監理所桃園│      │
│    │政府警察局│依規定繳│分、桃│      │      │        │單送達證│監理站桃監│      │
│    │桃警行交停│費，違反│園縣桃│      │      │        │書（見本│裁罰字第裁│      │
│    │字第DT0219│交通管理│園市中│      │      │        │院卷第51│52-DT02198│      │
│    │804號舉發 │處罰條例│正路  │      │      │        │頁）    │04號      │      │
│    │違反道路交│第56條第│（93年│      │      │        │        │          │      │
│    │通管理事件│1 項第11│3 月2 │      │      │        │        │          │      │
│    │通知單    │款，處罰│日）  │      │      │        │        │          │      │
│    │          │鍰1200元│      │      │      │        │        │          │      │
│    │          │        │      │      │      │        │        │          │      │
│    │          │        │      │      │      │        │        │          │      │
│    │          │        │      │      │      │        │        │          │      │
├──┼─────┼────┼───┼───┼───┼────┼────┼─────┼───┤
│ ７ │桃園縣政府│在道路收│93年10│94年1 │無    │招領逾期│中華民國│交通部公路│同上  │
│    │警察局交通│費停車處│月12日│月12日│      │退回    │郵政掛號│總局新竹區│      │
│    │隊、桃園縣│所停車不│18時59│      │      │        │郵件收件│監理所桃園│      │
│    │政府警察局│依規定繳│分、桃│      │      │        │回執（見│監理站桃監│      │
│    │桃警行交停│費，違反│園縣桃│      │      │        │本院卷第│裁罰字第裁│      │
│    │字第DT0397│交通管理│園市民│      │      │        │56 頁） │52-DT03974│      │
│    │404號舉發 │處罰條例│生路  │      │      │        │        │04號      │      │
│    │違反道路交│第56條第│（93年│      │      │        │        │          │      │
│    │通管理事件│1 項第11│12月8 │      │      │        │        │          │      │
│    │通知單    │款，處罰│日）  │      │      │        │        │          │      │
│    │          │鍰600元 │      │      │      │        │        │          │      │
├──┼─────┼────┼───┼───┼───┼────┼────┼─────┼───┤
│ ８ │桃園縣政府│在道路收│93年12│94年3 │無    │招領逾期│中華民國│交通部公路│同上  │
│    │警察局交通│費停車處│月13日│月4日 │      │退回    │郵政掛號│總局新竹區│      │
│    │隊、桃園縣│所停車不│上午10│      │      │        │郵件收件│監理所桃園│      │
│    │政府警察局│依規定繳│時4 分│      │      │        │回執（見│監理站桃監│      │
│    │桃警行交停│費，違反│、桃園│      │      │        │本院卷第│裁罰字第裁│      │
│    │字第DT0423│交通管理│縣中壢│      │      │        │55 頁） │52-DT04236│      │
│    │642號舉發 │處罰條例│市元化│      │      │        │        │42號      │      │
│    │違反道路交│第56條第│路    │      │      │        │        │          │      │
│    │通管理事件│1項 第11│（94年│      │      │        │        │          │      │
│    │通知單    │款，處罰│1 月24│      │      │        │        │          │      │
│    │          │鍰600元 │日）  │      │      │        │        │          │      │
└──┴─────┴────┴───┴───┴───┴────┴────┴─────┴───┘


司法院資訊處製作；財團法人民間司法改革基金會備份。
